Inventaris van de archieven van de Raad van Advies voor de Ruimtelijke Ordening (RARO), 1965-1994 (1996) en de Raad voor de Ruimtelijke Ordening (RaRO), (1991) 1995-1996 (1998) en hun commissies en werkgroepen
Nationaal Archief, Den Haag
Raad van Advies voor de Ruimtelijke Ordening (RARO), 1965-1996 (1998)
Raad Ruimtelijke Ordening
V2
18.00 meter; 1398 inventarisnummers.
Normale geschreven, getypte en gedrukte documenten, geen bijzondere handschriften.
Nationaal Archief, Den Haag
Raad van Advies voor de Ruimtelijke Ordening (RARO) 1965-1994
Raad voor de Ruimtelijke Ordening (RaRO) 1995-1996
De archieven van de Raad van Advies voor de Ruimtelijke Ordening (RARO) en de Raad voor de Ruimtelijke Ordening (RaRO) bevatten stukken over de organisatie zoals notulen van de vergaderingen van de Plenaire Raad en het Presidium met agenda's, jaarverslagen, mededelingenlijsten en de RARO-periodiek. Taakinhoudelijke stukken betreffen onder meer beleid en wetgeving: de Wet Ruimtelijke Ordening (WRO) en de nota's Ruimtelijke Ordening en verder stukken over allerlei onderwerpen op het gebied van planologie variërend van gemeentelijke herindeling tot VINEX en hogesnelheidslijn (HSL).
Archiefvorming
Geschiedenis van de archiefvormer
Korte geschiedenis van de Raad van Advies voor de Ruimtelijke Ordening (RARO) 1965-1994
De planologische organen bij de rijksoverheid tot 1965
In 1938 werd een staatscommissie ingesteld, waarvan Dr. Mr. K.J. Frederiks voorzitter werd. Deze commissie moest problemen onderzoeken die zich voordeden bij de uitvoering van de Woningwet van 1901. In april 1940 bracht de commissie haar eindverslag uit, waarin onder meer een stedenbouwkundige regeling en een nationaal plan werden voorgesteld. Tijdens de Duitse bezetting in de Tweede Wereldoorlog werd op 15 mei 1941 de Rijksdienst voor het Nationale Plan (RNP) opgericht. Vanaf 1942 kende de RNP een Vaste Commissie. Dit was een ambtelijke commissie, die tot taken had: het ontwikkelen van het nationale plan, het ontwerpen van richtlijnen voor de verwerking van planologische gegevens en voor het streekplanwerk, en het adviseren over streekplannen, gemeentelijke uitbreidingsplannen en algemene planologische zaken. Naast de Vaste Commissie met betrekking tot het Nationale Plan kende de RNP een Raad van Bijstand en het Bureau van de Rijksdienst.
In 1958 werd de Raad voor de Ruimtelijke Ordening (RRO) ingesteld, een onderraad van de Ministerraad, en een naamgenoot van de latere Raad voor de Ruimtelijke Ordening - RaRO (1995-1996) (zie bij 1.2). Vanaf 1978 ging deze Raad voor de Ruimtelijke Ordening en Milieuhygiëne (RROM) heten.
Instelling van de Raad van Advies voor de Ruimtelijke Ordening
In oktober 1957 bracht de Tweede Kamer der Staten-Generaal een voorlopig verslag uit over het ontwerp Wet op de Ruimtelijke Ordening (WRO). Uit dit verslag blijkt dat veel Kamerleden van mening waren, dat de Vaste Commissie met betrekking tot het Nationale Plan (1942-1965) moest worden uitgebreid. Hierin zouden naast vertegenwoordigers van verschillende ministeries ook vertegenwoordigers van provincies, gemeenten, waterschappen en de particuliere sector, en deskundigen op planologisch gebied zitting moeten hebben. De Katholieke Volkspartij (KVP) echter achtte hiervoor een aparte raad nodig naast de Vaste Commissie. Naar aanleiding hiervan werd in 1961 op initiatief van de KVP-er F. van Vliet met steun van de fractie van de Partij van de Arbeid (PVDA) een amendement op het ontwerp WRO aangenomen, dat de instelling behelsde van een Raad van Advies voor de Ruimtelijke Ordening (RARO).
Bij de inwerkingtreding van de Wet en het Besluit op de Ruimtelijke Ordening (WRO/BRO) op 1 augustus 1965, werden de volgende planologische organen ingesteld:
De Rijksplanologische Commissie - RPC (de voortzetting van de Vaste Commissie met betrekking tot het Nationale Plan). Deze ambtelijke commissie is samengesteld uit vertegenwoordigers van ministeries (directeuren-generaal) en kreeg als taak het adviseren van de minister van Volkshuisvesting en Ruimtelijke Ordening en andere ministers over zaken betreffende ruimtelijke ordening.
De Rijksplanologische Dienst - RPD (de voortzetting van de Rijksdienst voor het Nationale Plan - RNP). Deze dienst heeft als taak gekregen het voorbereiden van ruimtelijk beleid voor de minister van Volkshuisvesting en Ruimtelijke Ordening en dient toezicht uit te oefenen op de uitvoering van dat beleid.
De niet-ambtelijke Raad van Advies voor de Ruimtelijke Ordening - RARO.
De installatie van de Plenaire Raad van de RARO vond plaats op 5 oktober 1965 door
Drs. P.C.W.M. Bogaers, minister van Volkshuisvesting en Ruimtelijke Ordening (VRO) (inventarisnr. 32).
Taken en doelstellingen
De basisfunctie van de Raad was het zijn van een breed maatschappelijk klankbord bij de voorbereiding van het nationaal ruimtelijk beleid.
Volgens art. 54 van de Wet op de Ruimtelijke Ordening (WRO) was de taakstelling van de RARO "Het adviseren van de Regering over zaken betreffende de ruimtelijke ordening, zowel op verzoek van de Regering, als uit eigen beweging". Dit werd nader uitgewerkt in het Besluit op de Ruimtelijke Ordening (BRO). De minister van Volkshuisvesting en Ruimtelijke Ordening (VRO) en sinds 1982 de minister van Volkshuisvesting, Ruimtelijke Ordening en Milieubeheer (VROM) kon de Raad horen over hoofdlijnen en beginselen, welke van algemeen belang zijn voor de ruimtelijke ordening (BRO, resp. art. 35 van 1965 en art. 33 van 1985). De RARO voerde zijn taak uit door middel van raadsadviezen en andere publicaties, en in contacten met de minister van VRO(M).
De raadsadviezen kunnen aldus onderscheiden worden in gevraagd en ongevraagd. Ook kunnen raadsadviezen naar hun aard verdeeld worden in drie gebieden:
Adviezen over de inhoud van het nationale ruimtelijke beleid (betreffende het "wat").
Adviezen over de instrumenten om dat beleid te verwezenlijken, inclusief de inspraak, zoals wetgeving, nota's (ruimtelijke ordening, landelijke en stedelijke gebieden), structuurschetsen en structuurschema's (betreffende het "hoe").
Adviezen over concrete beleidsbeslissingen (betreffende "op welke wijze").
Uitgebreide adviezen werden in rapportvorm, korte adviezen in de vorm van een brief aan de minister van VRO(M) en andere ministers aangeboden. In totaal werden er 200 adviezen in rapportvorm uitgebracht.
In 1972 is er een nieuwe taak bijgekomen, dat van centraal punt voor de inspraak bij ruimtelijke ordening. De activiteiten die hieruit voortkwamen werden uitgevoerd door een onderafdeling van het RARO-secretariaat, het Centraal Punt Inspraak (CPI). Zie hiervoor onder het kopje "Het secretariaat", laatste alinea.
De Plenaire Raad
De taak van de Plenaire Raad bestond uit het beoordelen en vaststellen van concept-adviezen, die door één of meerdere raadscomissies waren opgesteld. Wijzigingen en aanvullingen op concept-adviezen, die schriftelijk of mondeling door raadsleden ingediend werden en behandeld zijn in de Plenaire Raad werden door redactiecommissies verwerkt. Een redactiecommissie bestond uit de voorzitter en de secretaris van de Raad en dezelfde functionarissen van de behandelende commissie. Een vastgesteld advies kon ook minder-heidsstandpunten bevatten.
De samenstelling van de Plenaire Raad was geregeld in artikelen 55 t/m 57 van de WRO en artikelen 33 en 34 van het BRO 1965 en artikelen 31 en 32 van het BRO 1985. De leden en plaatsvervangende leden vertegenwoordigden organisaties, provincies, gemeenten en waterschappen, of waren onafhankelijke deskundigen op het gebied van de ruimtelijke ordening. Voor de aard van de samenstelling van de Raad in 1965 en in 1987 zie bijlage 2.2. Het hoofd van de Rijksplanologische Dienst (de Directeur-Generaal van de Ruimtelijke Ordening) of diens plaatsvervanger, en vertegenwoordigers van een aantal ministeries konden de raadsvergaderingen als waarnemer bijwonen.
De organisaties die in de Raad vertegenwoordigd waren, werden voor de eerste maal aangewezen bij Koninklijk Besluit (KB) van 21 augustus 1965, Staatsblad 395 (inventarisnr. 33). De voorzitter, de leden en de secretaris werden voor de eerste maal benoemd bij KB van 24 september 1965, nr. 14 (inventarisnr. 33). Voor de samenstelling van de Raad in 1965 zie bijlage 2.2.
Naar aanleiding van nieuwe bepalingen in de gewijzigde WRO/BRO van 1985 is de Plenaire Raad in omvang verminderd, mede door de aanbeveling van de Projectgroep Externe Advisering (Van der Ploeg), die een advies uitbracht waarin ondermeer het terugdringen van het aantal leden in externe adviesraden werd aanbevolen. Voor de redenen hiervoor zie bij 1.1.8. Voor de hieruit voortgekomen samenstelling van de Raad in 1987 zie bijlage 2.2.
Van 1965 tot en met 1994 is de Plenaire Raad 168 maal in vergadering bijeen geweest, waarvan er 150 openbaar waren. De eerste openbare vergadering vond plaats op 1 juni 1970.
Het Presidium
Het RARO-Presidium werd gevormd door voorzitter, vice-voorzitter(s), enkele leden (waarbij in ieder geval een werkgevers- en werknemersvertegenwoordiger) en secretaris, onder toevoeging van het hoofd van de Rijksplanologische Dienst (de Directeur-Generaal van de Ruimtelijke Ordening). Deze organisatorische eenheid had geen officiële status, maar functioneerde als commissie van advies van de voorzitter en hield zich bezig, als een soort dagelijks bestuur, met huishoudelijke zaken en de organisatie van de meningsvorming in de Raad, maar niet met de inhoud van de adviezen. Daarvoor dienden de Plenaire Raad en zijn commissies.
De commissies
De Raad kende vaste en ad hoc commissies. Vaste commissies behandelden meerdere adviezen, ad hoc commissies werden speciaal ingesteld om één advies te behandelen. Dergelijke commissies bereidden de raadsadviezen voor, het eindresultaat heette in de begintijd van de Raad pré-advies en later concept-advies. De commissies bestonden uit raadsleden en deskundigen van buiten de Raad. Meestal werden ook ministeriële waarnemers hiervoor aangewezen, in het bijzonder het hoofd van de Rijksplanologische Dienst of diens plaatsvervanger.
Bij deze commissies werden soms werkgroepen gevormd, die een bepaald aspect van een concept-advies behandelden.
Naast commissies en werkgroepen kwamen er ook overlegvormen voor met een andere benaming, zoals: Stuurgroepen, werkcommissies, projectteams, een begeleidings- / contact-commissie, een projectgroep, een voorbereidingsgroep, een begeleidingsgroep, een studie-groep, een consultatiegroep en het vijfhoeksoverleg.
(Zie ook bijlage 2.3).
De Werkcommissie Bedrijfsleven was als enige commissie wettelijk voorgeschreven (BRO 1965 art. 36, BRO 1985 art. 34). In deze commissie waren met name werkgevers- en werknemersorganisaties vertegenwoordigd. Zij had tot taak regelmatig voeling te houden met het bedrijfsleven. Om het sociaal-economisch aspect van adviezen te beoordelen, bekeek de commissie alle concept-raadsadviezen naast andere commissies en tevens bracht zij van 1979 tot 1983 periodiek eigen verslagen uit.
(Inventarisnrs. 1104-1110).
Het Secretariaat
Het RARO-secretariaat ondersteunde de Raad en zijn commissies. Het was een ambtelijk secretariaat, huishoudelijk ondergebracht bij de Rijksplanologische Dienst, maar inhoudelijk slechts verantwoording verschuldigd aan de voorzitter van de Raad.
Naast de eigenlijke taak van het Secretariaat, het ondersteunen van de advisering in diverse vormen, diende het ook studiemateriaal aan de raadsleden te leveren.
De personele samenstelling van het Secretariaat bestond uit de algemeen secretaris, de plaatsvervangende secretarissen, tevens zijnde commissiesecretarissen, wetenschappelijke medewerkers en een administratieve eenheid (met als hoofd een chef de bureau).
Aanvankelijk was het Secretariaat van de RARO een integraal onderdeel van de Rijksplanologische Dienst (RPD) bij de Afdeling Algemene Zaken. In 1970 kwam dit apart te staan. De (plaatsvervangende) secretarissen, die in deeltijd voor de RARO werkten, werden toen voltijd RARO-medewerkers.
Naar aanleiding van een gesprek tussen de Directeur-Generaal van de Ruimtelijke Ordening en de voorzitter van de Raad werden in 1976 de volgende uitganspunten geformuleerd: De onafhankelijke en zelfstandige positie van de Raad zal ook weerspiegeld moeten worden in het institutionele vlak, en wel in een eigen vestiging, een eigen budget, een eigen huishouding, dus een secretariaat los van de Rijksplanologische Dienst (inventarisnr. 1).
Vooruitlopende op de instelling van de Raad voor Volkshuisvesting, Ruimtelijke Ordening en Milieubeheer (VROM-raad) op 1 januari 1997, waarin de Raad voor de Volkshuisvesting (RaVO), de Raad voor de Ruimtelijke Ordening (RaRO) en de Raad voor het Milieubeheer (RMb) samengingen, waren de secretariaten van deze raden vanaf 1 augustus 1994 bij elkaar gehuisvest in het VROM dépendance-gebouw aan het Willem Witsenplein.
Het Centraal Punt Inspraak (CPI), ingesteld in 1972 naar aanleiding van het raadsadvies van 8 juli 1970 (inventarisnr. 1221), was een onderafdeling van het Secretariaat. Het fungeerde als landelijk documentatie- en voorlichtingscentrum voor de inspraak bij het ruimtelijk beleid op verschillende overheidsniveaus. De taken van het CPI waren: Het verzamelen van docu-mentatie, het verstrekken van informatie, de toepassing van inspraakprocedures en de verwerking van inspraakgegevens. De Commissie Inspraak begeleidde het Centraal Punt Inspraak. Vanaf 1974 organiseerde het CPI de inspraak bij planologische kernbeslissingen (PKB's). Het horen van belanghebbende lagere overheden, belangenorganisaties en parti-culieren was voorgeschreven bij PKB's. Bij elke PKB werd als eindverslag het rapport "Hoofdlijnen uit de inspraak" gepubliceerd. Daarnaast gaf men rapporten uit over diverse inspraakonderwerpen.
Het CPI heeft zijn taken in 1988 beëindigd. De werkzaamheden met betrekking tot de organisatie, analyse en rapportage van de PKB-inspraak zijn in voorkomende gevallen vanaf 1988 ondergebracht bij het Secretariaat. In 1994 werd bij de PKB-inspraak van grote infra-structuur-projecten voor de herkenbaarheid de aanduiding "Centraal Punt Inspraak" weer gevoerd, maar dit was geen officiële aparte organisatorische eenheid van het secretariaat. In de archiefinventaris is dit tussen aanhalingstekens aangeduid als "Centraal Punt Inspraak (CPI)".
Herstructurering en opheffing van de Raad van advies voor de Ruimtelijke Ordening (RARO) en instelling van de Raad voor de Ruimtelijke Ordening (RaRO)
In 1984 bracht de Projectgroep Externe Advisering (Van der Ploeg) zijn eindrapport uit. Uitgaande van een wildgroei van adviesorganen en vanwege de noodzaak het primaat meer bij de politiek (Regering en Tweede Kamer) te leggen, werd hierin ondermeer voorgesteld een aantal adviesorganen samen te voegen of het aantal leden per adviesorgaan te verminderen (inventarisnr. 10). In 1990 verscheen er een nota van de Bijzondere Tweede-Kamercommissie Vraagpunten Adviesorganen (Deetman), waarin gesproken werd van een nieuwe operatie bestaansrecht en werkwijze van adviesorganen (inventarisnr. 11). In de jaren 1991-1992 hield de RARO een door de minister-president verplicht gestelde zelfevaluatie over de periode 1987-1992, waarvan het rapportageverslag in november 1992 aan de minister van Volks-huisvesting, Ruimtelijke Ordening en Milieubeheer (VROM) werd aangeboden (inventarisnr. 17). In 1992 werd er, in het kader van de Operatie Grote Efficiëncy begonnen aan de invulling van de herziening van de taakstelling voor adviesorganen (inventarisnr. 11). In het kader van het Wetsontwerp tot Wijziging van de Wet op de Ruimtelijke Ordening bracht de RARO in januari 1993 een advies uit over de taak en samenstelling van de Raad (inven-tarisnr. 23). In februari 1993 kwam het rapport van de voortzetting van de Bijzondere Tweede-Kamercommissie Vraagpunten Adviesorganen (De Jong) uit, genaamd "Raad op maat".
Op grond van de Wet Versobering en Harmonisatie van de Externe Adviesraden VROM werd op 31 december 1994 de Raad van Advies voor de Ruimtelijke Ordening (RARO) opgeheven. Op 1 januari 1995 werd de opvolger van de Raad, de Raad voor de Ruimtelijke Ordening (RaRO) ingesteld.
Vestigingsplaats van het Secretariaat van de Raad van Advies voor de Ruimtelijke Ordening
Van 1965 tot 1970 - Lange Voorhout 19, 's-Gravenhage (pand van de Rijksplanologische Dienst).
Van 1970 tot 1974 - Lange Voorhout 46, 's-Gravenhage (pand van de Rijksplanologische Dienst).
Van 1974 tot 1992 - Roelofsstraat 136 / Willem Witsenplein 6, 's-Gravenhage (in het gebouw van de Rijksplanologische Dienst).
Van 29 september 1992 tot en met 20 april 1993 - van Alkemadelaan 85, 's-Gravenhage. In verband met de verbouwing van het gebouw aan het Willem Witsenplein tijdelijke huisvesting in de voormalige barakken van de Centrale Sector van het Ministerie van Volkshuisvesting, Ruimtelijke Ordening en Milieubeheer (VROM).
Vanaf 21 april 1993 - Willem Witsenplein 6, 's-Gravenhage (in het VROM dépendancegebouw).
Op 20 juli 1994 werden de secretariaten van de Raad van Advies voor de Ruimtelijke ordening (RARO), de Raad voor de Volkshuisvesting (RAVO) en de Raad voor het Milieubeheer (RMB) in de VROM-dépendance bijeengeplaatst voor de integratie volgens het reorganisatieplan.
Samenstelling
2.1. Overzicht van voorzitters, vice-voorzitters, leden van het Presidium, (algemeen) secretarissen en plaatsvervangend / adjunct-secretarissen 1965-1994
2.1.1. Van de Raad van Advies voor de Ruimtelijke Ordening (RARO) 1965-1994
Vanaf 1966 tevens lid van het Presidium
Mr. V.G.M. Marijnen 1965-1975
Mevr. Mr. Chr. A. de Ruyter-de Zeeuw 1975-1977
Dr. I. Samkalden 1978-1982
H. Wiegel 1983-1991
Drs. R.J. de Wit 1991-1994
Vanaf 1966 tevens lid van het Presidium, in 1965 en 1966 twee vice-voorzitters, vanaf 1967 één vice-voorzitter
Mevr. Mr. Chr. A. de Ruyter-de Zeeuw 1965-1974
Prof. W.F.J.M. Krul 1965-1966
D. Rijnders 1975-1979
Mr. W.R. van der Sluis 1980-1987
Drs. R.J. de Wit 1988-1990
Mr. C.P.M. Bevers 1992-1994
Ingesteld in 1966
Ir. A.J. Engel 1967-1971
Prof. W.F.J.M. Krul 1967-1972
Z.K.H. Prins Claus der Nederlanden 1967-1982
F.J. Willems 1971
D. Rijnders 1972-1975
Drs. R.J. de Wit 1972-1987
J.H. ter Horst 1973-1981
Dr. G.F.A. de Jong 1973-1992
Drs. M.C. Verburg 1975-1976
Mr. C.P.M. Bevers 1988-1990
Mr. P.G.A. Noordanus 1991-1994
Mevr. Ir. H.Ch.H. Heyning 1994
Directeuren-Generaal van de Ruimtelijke Ordening
Ir. S. Herweijer 1976-1982
Mr. J. Witsen 1983-1990
Drs. R. den Dunnen 1991
Mevr. Mr. J.A.M. Kroese-Duijsters 1992-1994
Vanaf 1967 tevens lid en secretaris van het Presidium
Mr. J. Witsen 1965-1969
Drs. J. Tegelaar 1969-1978
H.J. van Hunnik 1978-1987
Drs. H.J. van Bemmel 1987-1988 (waarnemend)
Ir. A.J.F. de Vries 1988-1994
Drs. Th. A.M. Elsen 1965-1967
Mr. J.A.N. Patijn 1968-1971
Drs. R. Ronteltap 1971-1973
Drs. J.J.J.G. Schoenmakers 1972-1973
Drs. H.J. van Bemmel 1974-1994
Ir. A.W.M. van der Ham 1975-1986
H.J. van Hunnik 1976-1978
Mr. P.G.A. Noordanus 1976-1984
Ir. W.J. Vermeulen 1979-1980
Drs. H.J. Meijer 1981-1988
Mr. D.W. Bruil 1984-1986
Ir. I. Faber 1987-1991
K.A. Beks 1991-1992
Ir. C. Lever 1991-1992
Dr. J.J.M. Hemel 1993-1994
Drs. P.C.M. Levelink 1993-1994
2.2. Samenstelling van de Plenaire Raad in 1965 1987
2.2.1. Bij de instelling van de Raad van Advies voor de Ruimtelijke Ordening (RARO) op 1 augustus 1965
Tevens raadslid
- Mr. V.G.M. Marijnen, voorzitter van de Rijnmondraad
Tevens raadslid
- Mevr. Mr. Chr.A. de Ruyter-de Zeeuw, lid van het College van Gedeputeerde Staten van Zuid-Holland
- Prof. W.F.J.M. Krul, oud-hoogleraar in de civiele gezondheidstechniek.
Vertegenwoordigers van werkgeversorganisaties
- Ir. A.J. Engel en Ir. M. Spies, namens het Centraal Sociaal Werkgeversverbond, het Nederlands Katholiek Werkgevers-Verbond, het Verbond van Protestants-Christelijke Werkgevers in Nederland en het Verbond van Nederlandse Werkgevers, gezamenlijk
Vertegenwoordigers van werknemersorganisaties
- B. van Loen, Drs. Th. Coppes en C.A. Bakker, namens het Nederlands Verbond van Vakverenigingen, het Nederlands Katholiek Vakverbond en het Christelijk Nationaal Vakverbond, gezamenlijk
Vertegenwoordigers van landbouworganisaties
- E.J.M. Kolfschoten en Drs. D.H. Franssens, namens het Landbouwschap
- Jhr. Mr. D.A.W. van Tets van Goudriaan, namens het Bosschap
Vertegenwoordiger van een organisatie op het gebied van natuur- en landschapsbeheer
- Drs. R.J. de Wit, namens de Contactcommissie voor Natuur- en Landschaps-bescherming
Vertegenwoordiger van een organisatie op het gebied van ruimtelijke ordening en volkshuisvesting
- Prof. Mr. A. Kleijn, namens het Nederlands Instituut voor Ruimtelijke Ordening en Volkshuisvesting
Vertegenwoordigers van woningbouworganisaties
- Mr. E. van Haersma Buma en Mr. F. Andriessen, namens de Nationale Woningraad, de Stichting Katholiek Instituut voor Volkshuisvesting en het Verbond van Christelijke Woningbouwverenigingen en -stichtingen in Nederland, gezamenlijk
Vertegenwoordigers van organisaties op het gebied van verkeer en vervoer
- Ir. A.H.H. Robbé Groskamp, namens het Contactorgaan Beroepsvervoer
- Mr. M.G. de Bruin, namens de N.V. Nederlandse Spoorwegen
Vertegenwoordiger van een organisatie op het gebied van recreatie
- H. Molendijk, namens de Stichting Recreatie
Vertegenwoordiger van een organisatie op het gebied van detailhandel
- Drs. H.J. Neefs, namens het Hoofdbedrijfschap Detailhandel
Vertegenwoordiger van een organisatie op het gebied van volksgezondheid
- Dr. J. Wester, namens de Centrale Raad voor de Volksgezondheid
- Prof. Dr. W.J.M.A. Asselbergs, letterkundige
- Mevr. C.J. van Beekhoff-van Selms, oud-presidente van de Nederlandse Bond van Plattelandsvrouwen
- Dr. C.J. Briejèr, deskundige op bestuurlijk en technisch gebied inzake de ruimtelijke ordening
- Prof. C. van Eesteren, architekt-stedebouwkundige
- Prof. Ir. P.Ph. Jansen, buitengewoon hoogleraar in de waterbouwkunde
- Prof. Dr. C.S. Kruijt, hoogleraar in de sociologie aan de Technische Hogeschool te Delft
- Prof. W.F.J.M. Krul, oud-hoogleraar in de civiele gezondheidstechniek
- Prof. Dr. R.C. Kwant, bijzonder hoogleraar in de logica, metafysica, zielkunde en ethica
- Prof. Mr. S.F.L. Baron van Wijnbergen, hoogleraar in het staatsrecht, bestuursrecht en de bestuurskunde
Vertegenwoordigers van de provincies
- A. Bakker, lid van het College van Geduputeerde Staten van Utrecht
- Dr. H.J. van Eck, lid van het College van Gedeputeerde Staten van Gelderland
- J.B. Hemel, lid van het College van Geduputeerde Staten van Drenthe
- Mr. Dr. C.J.M.A. van Rooy, Commissaris der Koningin in de provincie Limburg
- Mevr. Mr. Chr.A. de Ruyter - de Zeeuw, lid van het College van Gedeputeerde Staten van Zuid-Holland
Vertegenwoordigers van de gemeenten
- Drs. F.J.W. Gijzels, Burgemeester van de gemeente Heerlen
- W. Harmsma, Burgemeester van de gemeente Opsterland
- D. Rijnders, Burgemeester van de gemeente Amstelveen
Vertegenwoordiger van de waterschappen
- Mr. M. Tydeman, bestuurslid van de Unie van Waterschapsbonden.
- Mr. J. Witsen, hoofd van de Afdeling Algemeen Secretariaat van de Rijksplanologische Dienst
2.2.2. Bij de herziening van de samenstelling van de Raad van Advies voor de Ruimtelijke Ordening (RARO) per 1 maart 1987
Tevens raadslid
- H. Wiegel, Commissaris der Koningin in de provincie Friesland
Tevens raadslid
- Mr. W.R. van der Sluis, burgemeester van Hilversum
- H. Wiegel, voorzitter
- Mr. W.R. van der Sluis, deskundige op persoonlijke titel
- Drs. G.F.A. de Jong, vertegenwoordiger van de werkgeversorganisaties
- Drs. R.J. de Wit, deskundige op persoonlijke titel
- Mr. J. Witsen, Directeur-Generaal van de Ruimtelijke Ordening
- H.J. van Hunnik, secretaris
Vertegenwoordigers van werkgeversorganisaties
- lid Dr. G.F.A. de Jong, plaatsvervangend (plv.) lid Drs. H.A.J.M. Rijssenbeek, namens het Verbond van Nederlandse Ondernemingen
- lid Ir. J.J. Westerhof, plv. lid Ir. M.P.H. Korten, namens het Nederlands Christelijk Werkgeversverbond